【裁判字號】    88,上易,2191
【裁判日期】    890131
【裁判案由】    傷害
【裁判全文】
臺灣高等法院臺南分院刑事判決          八十八年度上易字第二一九一號
      上  訴  人  臺灣臺南地方法院檢察署檢察官
      上  訴  人
      即  被  告  甲  ○  ○
      選任辯護人  翁  秋  銘
右列上訴人因被告傷害案件，不服臺灣臺南地方法院八十八年度易字第二一○○號中
華民國八十八年十月十九日第一審判決（起訴案號：臺灣臺南地方法院檢察署八十七
年度偵續字第一八一號），提起上訴，本院判決如左：
      主      文
原判決撤銷。
甲○○無罪。
      理      由
一、公訴意旨略以：被告甲○○原任台南市日新國民小學校長，告訴人乙○○原係台
    南市日新國小教師，另黃宏基原為台南市延平國中教師，民國（下同）八十七年
    三月三日晚上，甲○○在台南市○○路「次郎海產」聚餐，巧遇乙○○、黃宏基
    亦與友人在該處用餐，席間雙方因敬酒發生爭執，經在場友人勸解始不歡而散，
    乙○○與黃宏基於同日二十一時二十分左右先行離去，甲○○亦於不久後離開。
    甲○○前往夏林路停車處欲駕車，行經該路一八四號前，適遇乙○○立於其所駕
    ＳＰ－五七五九號汽車旁，雙方相遇，再度發生口角，進而各自基於傷害之犯意
    ，先由甲○○出手毆打乙○○之腹部及臉頰數下，致乙○○受有左臉頰挫傷共兩
    處（五×○．五公分、一．五×一公分）及右臉頰瘀腫（二．五×一公分）、右
    手第一指瘀腫、第二指挫傷二處、第三指挫傷、第四指挫傷、第五指瘀腫、右手
    掌瘀腫共二處、右手背瘀腫、右腳瘀腫之傷害；黃宏基在旁原欲勸架，亦遭捲入
    鬥毆，乙○○、黃宏基二人乃憤而共同毆打甲○○，甲○○獨力難支，受有頭部
    外傷、左肘挫傷血腫併韌帶炎、左側三頭肌腱斷裂併尺神經壓迫等傷害（乙○○
    、黃宏基傷害部分業經原審判決有罪確定在案），案經乙○○提起告訴，認被告
    甲○○涉犯刑法第二百七十七條第一項之傷害罪嫌云云。
二、公訴人認被告甲○○涉犯傷害罪嫌，無非以告訴人乙○○之指訴、證人黃宏基之
    證詞及乙○○之驗傷診斷證明書為論罪依據。訊據上訴人即被告甲○○矢口否認
    前開發生互毆之事實，辯稱：係乙○○、黃宏基二人共同毆打伊，伊並沒有還手
    等語。
三、按犯罪事實應依證據認定之，無證據不得推定其犯罪事實，刑事訴訟法第一百五
    十四條定有明文。所謂犯罪事實之證據，係指足以認定被告確有犯罪行為之積極
    證據而言，該項證據且須適合被告犯罪事實之認定，始得採為斷罪資料（最高法
    院二十九年上字第三一○五號、五十三年台上字第二七五○判例參照）。又按告
    訴人之告訴，係以使被告受刑事訴追為目的，是其陳述是否與事實相符，仍應調
    查其他證據，以資審認（最高法院五十二年度台上字第一三○○號判例參照）。
四、經查：
(一)公訴人起訴之前揭事實，雖據告訴人乙○○指訴，並據證人黃宏基證實。然告訴
    人乙○○及證人黃宏基，於案發之八十七年三月三日二十一時四十分許，在台南
    市○○路一八四號前因毆打被告，業經原審法院檢察署以八十七年度偵字第六五
    六三號案提起公訴，並經原審判決有罪確定在案，是證人黃宏基之證詞，在證據
    法則之評價上，核與告訴人之指訴地位相同，均處於使被告受刑事訴追為目的之
    指訴，是告訴人及證人黃宏基之指訴，仍應調查其他之證據，以資審認是否與事
    實相符。
(二)被告與告訴人再度發生口角並進而毆打之地點，係在台南市○○路一八四號前之
    事實，有台南市警察局八十七年十一月二十三日警勤字第九五三七四號函附該局
    第六分局處理本件員警所載之工作紀錄簿一紙在卷可憑，而該處亦即告訴人供述
    其ＳＰ－五七五九號自小客車停放處，據現場目擊證人丙○○於歷審作證，均證
    稱：八十七年三月三日晚上，伊騎車經過次郎海產店斜對面，看到甲○○倒在地
    上，乙○○與另一人在毆打甲○○等情（見七一七五號偵查卷第三十一頁反面、
    一審卷第三十一頁反面、本院卷第四十七頁反面），無法證明被告有毆打告訴人
    之情事，縱證人丙○○於原審八十八年九月二日調查中曾供稱：「當天我路過，
    ．遠遠三十公尺就聽見爭吵聲音．．。」等語，證明被告於行經告訴人停車處前
    ，彼此已生爭執，仍難遽認被告有毆打告訴人之行為。
(三)告訴人雖提出驗傷診斷證明書，證明受有左臉頰挫傷共兩處（五×○．五公分）
    （一．五×一公分）及右臉頰瘀腫（二．五×一公分）之傷害，並為證人林美華
    於原審八十八年九月九日調查中供證：「（八十七年三月三日幾點遇見乙○○？
    ）十點十幾分遇到，．．見到乙○○二邊臉頰有傷及瘀青。」等語（見一審卷第
    五十三頁反面），然林美華係於本件案發後見到告訴人，並非親睹被告有毆打告
    訴人，致告訴人受傷，是林美華證言仍無法證明被告曾傷害告訴人，尚難繩之被
    告有傷害犯行。且證人即台南市教育局督學吳建邦於原審八十八年九月二日調查
    中供證：「．．在三月五日告訴人有去教育局報告情形。」、「（當初乙○○有
    外傷？）臉上沒有明顯淤青現象。」等語（見一審卷第三十一頁），顯見告訴人
    臉部是否於案發時受有傷害，無法肯定。而告訴人與證人黃宏基於案發時共同毆
    打被告，致被告頭部外傷、左肘傷血腫併韌帶炎，左側三頭肌腱斷裂併尺神經壓
    迫等傷害，有起訴書附於八十七年度偵字第六五六三號偵查卷足憑，在場參與毆
    打之證人黃宏基則未主張受有傷害，是告訴人臉部之挫傷瘀腫傷害，如係於與證
    人黃宏基共同毆打被告之當時，為被告毆打所致，告訴人理應於案發時即主張為
    被告毆打，卻於案發時未主張，於案發三個多月後之八十七年六月十七日始提起
    告訴，甚難認其受傷係被告毆打所致。
(四)被告與告訴人係先於次郎海產店內因敬酒之事而爭吵並由友人勸開，告訴人與黃
    宏基乃先行離去，過五至十分鐘許被告再走等情，業據證人林泓成、張欽翔、林
    金賢於偵查中及原審調查時結證在卷，核與台南市政府教育局對本件之查案初步
    報告內所載大致相符，有台南市政府八十八年一月三十日八八南市教督字第六五
    二二一號函附該報告在卷可參。但經檢察官函詢台南市警察局於案發時處理台南
    市○○路一八四號鬥毆事處理情形，該局以八十七年十一月二十三日警四字第九
    五三七四號函覆：「（一）本案本局於本（八十七）三月三日二十一時三十分許
    ，接獲民眾匿名報案，指稱夏林路一八二號發生打架，即通報調派第六分局警備
    隊員張萬枝、蘇建興、保安隊員王炳年、沈順發、楊志隆及金華派出所警員陳國
    泰、盧振文等七員到場處理。（二）經查係日新國小校長甲○○與朋友乙○○、
    黃宏基一起喝酒，因酒後意見不合，鄭、黃二人共同毆打余君，致余君鼻樑出血
    、左手臂脫臼，經送成大醫院救護治療，余君當時表示先行醫治，暫保留傷害告
    訴。」，並附報案紀錄通報單及工作紀錄影本為證（見偵續字偵查卷第七十八至
    八十二頁），證明案發時僅見被告受傷，被告表示先行醫治，暫保留傷害告訴，
    未提及告訴人曾主張亦有受傷。
(五)另告訴人指訴，被告於前開時地傷害告訴人致其受有右手第一指瘀腫、第二指挫
    傷二處、第三指挫傷、第四指挫傷、第五指瘀腫、右手掌瘀腫共二處、右手背瘀
    腫、右腳瘀腫之傷害，此部分為被告堅詞否認，辯稱：乙○○毆打伊很嚴重，乙
    ○○手腳上所受之傷，係毆打伊時用力過猛而造成，並非伊出手打乙○○造成等
    語，而據告訴人於原審審理時供稱：「（被告打你幾下？）他先打我肚子一下，
    之後打我臉部好幾下。」等語，顯見被告並未出手毆打告訴人之手腳甚明，與告
    訴人診斷證明書所載傷勢不符，顯難遽以認定被告有此部分傷害犯行。
(六)綜上所述，本件僅憑告訴人及證人黃宏基之基於訴追地位之片面指訴，經調查其
    他之證據，無法審認核與事實相符，此外復查無其他積極證據足資證明被告有公
    訴人指訴之傷害犯行，被告傷害犯行，尚屬不能證明。
五、原審未予詳為調查，予被告論罪科刑，洵有不當。公訴人上訴指摘原判決量刑過
    輕，為無理由，被告上訴否認犯罪，則屬有據，自應由本院撤銷改判之。爰改諭
    知被告為無罪判決。
六、據上論斷，應依刑事訴訟法第三百六十九條第一項前段、第三百六十四條、第三
    百零一條第一項，判決如主文。
本案經檢察官劉欽銘到庭執行職務。
中  華  民  國      八  十  九      年      一      月      三十一      日
                                臺灣高等法院臺南分院刑事第二庭
                                    審判長法官  游    明    仁
                                          法官  李    文福
                                          法官  蔡    長    林
右正本證明與原本無異。
不得上訴。
                                    法院書記官  李    培    薇
中  華  民  國      八  十  九      年      二      月        一        日


司法院資訊處製作；財團法人民間司法改革基金會備份。
